【裁判字號】    97,訴,772
【裁判日期】    970430
【裁判案由】    違反毒品危害防制條例
【裁判全文】
臺灣彰化地方法院刑事判決              97年度訴字第772 號
公  訴  人  臺灣彰化地方法院檢察署檢察官
被      告  甲○○
上列被告因違反毒品危害防制條例案件，經檢察官提起公訴（97
年度毒偵字第661號），本院以簡式審判程序判決如下：
    主    文
甲○○施用第一級毒品，處有期徒刑陸月，如易科罰金，以新臺
幣壹仟元折算壹日。
    事    實
一、甲○○前因施用毒品案件，經本院裁定送觀察、勒戒後，認
    無繼續施用毒品之傾向，於民國（下同）96年1 月30日執行
    完畢釋放，並由臺灣彰化地方法院檢察署檢察官以95年度毒
    偵字第3715號為不起訴處分確定。詎仍不知悛悔，另行基於
    施用第一級毒品海洛因之犯意，於觀察、勒戒執行完畢釋放
    後5 年內之96年12月14日上午11時許，在其位於彰化縣田尾
    鄉○鎮村○○路3 巷13號之住所，以將海洛因摻入香菸、點
    燃吸食煙霧之方式，施用第一級毒品海洛因1 次。嗣於96年
    12月16日下午4 時10分許，為警在彰化縣北斗鎮○○里○○
    路215 號前盤查，其於有偵查犯罪職權之機關或個人發覺其
    犯罪前，自動向員警坦承有施用第一級毒品海洛因之犯行而
    自首，且主動接受裁判，而經警採尿送驗後，結果呈海洛因
    代謝物嗎啡陽性反應。
二、案經彰化縣警察局北斗分局報請臺灣彰化地方法院檢察署檢
    察官偵查起訴。
    理    由
一、除被告所犯為死刑、無期徒刑、最輕本刑為3 年以上有期徒
    刑之罪或高等法院管轄第一審案件者外，於前條第1 項程序
    進行中，被告先就被訴事實為有罪之陳述時，審判長得告知
    被告簡式審判程序之旨，並聽取當事人、代理人、辯護人及
    輔佐人之意見後，裁定進行簡式審判程序，刑事訴訟法第27
    3 條之1 第1 項、第284 條之1 分別定有明文。本件被告甲
    ○○所涉係死刑、無期徒刑、最輕本刑為3 年以上有期徒刑
    之罪或高等法院管轄第一審案件以外之罪，並於本院行準備
    程序時就被訴事實為有罪之陳述，本院合議庭依前揭規定，
    經評議結果，裁定改由受命法官獨任行簡式審判程序，合先
    敘明。
二、上開事實，業據被告甲○○於警詢、偵訊、本院準備程序及
    審理時坦承不諱（見臺灣彰化地方法院檢察署97年度毒偵字
    第661 號卷第3 、13、14頁，本院97年度訴字第772 號卷第
    12、18頁），且查：
（一）被告尿液經以氣相層析質譜儀（即ＧＣ／ＭＳ）方法檢驗
      結果，確呈第一級毒品海洛因於人體代謝後之嗎啡陽性反
      應，有詮昕科技股份有限公司96年12月28日第6C240025號
      濫用藥物尿液檢驗報告、彰化縣警察局北斗分局委託檢驗
      尿液代號與真實姓名對照認證單各1 紙附卷足證（見臺灣
      彰化地方法院檢察署97年度毒偵字第661 號卷第6 、7 頁
      ），是認被告自白核與事實相符。
（二）依鑑識實務，按海洛因施用入人體後水解還原成嗎啡，再
      循嗎啡之代謝方式排出體外，且吸食或施打煙毒者，經人
      體代謝作用於8 小時內，即有30％之量排出，24小時之後
      ，續有約剩餘量之90％再排出，72小時之後仍有剩餘微量
      排出，吸食或施打者個人體質不同，其排出時間亦會有差
      異。是依上開說明，佐以被告前揭尿液檢驗報告，被告自
      白於前揭時間施用第一級毒品海洛因1 次等語，足認被告
      自白核與事實相符，堪可採為論罪科刑之依據。
（三）被告前因施用毒品案件，經本院裁定送觀察、勒戒後，認
      無繼續施用毒品之傾向，於96年1 月30日執行完畢釋放，
      並由臺灣彰化地方法院檢察署檢察官以95年度毒偵字第37
      15號為不起訴處分確定，有臺灣高等法院被告前案紀錄表
      及臺灣彰化地方法院檢察署刑案資料查註紀錄表各1 份在
      卷可按，其於前開觀察、勒戒執行完畢後，5 年內再犯本
      案施用第一級毒品1 次之犯行，與毒品危害防制條例第23
      條第2 項之規定相符。本件事證明確，被告犯行堪以認定
      ，應予依法論科。
三、核被告甲○○所為，係犯毒品危害防制條例第10條第1 項之
    施用第一級毒品罪。其施用第一級毒品而持有之低度行為，
    為施用之高度行為所吸收，不另論罪。又按刑法第62條所謂
    「發覺」，固非以有偵查犯罪職權之機關或人員確知其人犯
    罪無誤為必要，而於對其發生嫌疑時，即得謂為已發覺；但
    此項對犯人之嫌疑，仍須有確切之根據得為合理之可疑者，
    始足當之，若單純主觀上之懷疑，要不得謂已發生嫌疑（最
    高法院72年臺上字第641 號判例意旨參照）。本件被告所犯
    施用第一級毒品海洛因之犯行，係因96年12月16日下午4 時
    10分許，為警在彰化縣北斗鎮○○里○○路215 號前盤查，
    其於有偵查犯罪職權之機關或個人發覺其犯罪前，自動向員
    警坦承有施用第一級毒品海洛因之犯行而自首，且主動接受
    裁判，有職務報告1 紙在卷可考（見本院97 年度訴字第772
    號卷第10頁），足徵被告確係在警員未發現有確切之根據得
    為合理之懷疑前，即主動供述其為本件施用第一級毒品海洛
    因之犯行，被告係對於未發覺之罪自首而接受裁判，爰依自
    首之規定，就其所犯，減輕其刑，並依法先加後減之。爰審
    酌被告前因施用毒品犯行曾經觀察、勒戒，竟又再行施用毒
    品，無視於毒品對於自身健康之戕害及國家對於杜絕毒品犯
    罪之禁令，惡性非輕，惟自始坦承犯行，施用之次數僅1 次
    ，再本於施用毒品犯罪之人，亦為「病人」之考量等一切情
    狀，量處如主文所示之刑，並諭知易科罰金之折算標準。另
    本件被告犯罪時間係在96年4 月24日以後，並不符合中華民
    國96年罪犯減刑條例所定之減刑要件，尚無依該條例規定予
    以減刑之餘地。
據上論斷，應依刑事訴訟法第273 條之1第1項、第299條第1項前
段，毒品危害防制條例第10條第1 項，刑法第11條前段、第62條
前段、第41條第1項前段，判決如主文。
本案經檢察官莊佳瑋到庭執行職務。
中    華    民    國    97    年    4    月     30    日
                       刑事第三庭    法  官   林秉暉
上正本證明與原本無異。
如不服本判決，應於判決送達後10日內，向本院提出上訴書狀，
上訴書狀應「敘述具體上訴理由」，並按他造當事人之人數附繕
本。「切勿逕送上級法院」。
中    華    民    國    97    年    4     月    30    日
                                      書記官  梁高賓
附錄論罪科刑法條：
毒品危害防制條例第10條第1項
施用第一級毒品者，處6月以上5年以下有期徒刑。


司法院資訊處製作；財團法人民間司法改革基金會備份。
